【裁判字號】    99,交抗,1825
【裁判日期】    990923
【裁判案由】    違反道路交通管理處罰條例
【裁判全文】
臺灣高等法院刑事裁定                99年度交抗字第1825號
抗  告  人
即受處分人  甲○○
上列抗告人因違反道路交通管理處罰條例案件，不服臺灣桃園地
方法院，中華民國99年8 月20日所為裁定（原審案號：99年度交
聲字第183號），提起抗告，本院裁定如下：
    主  文
抗告駁回。
    理  由
一、原裁定意旨略以：
  (一)抗告人即受處分人甲○○於民國98年12月13日凌晨0時50分
    ，飲用酒類後，駕駛林美宗所有車牌號碼IK-1768號自用小
    客車，行經桃園縣桃園市○○○路與寶慶路口時，為桃園縣
    政府警察局交通隊員警江中俊攔停，經警告知要求酒測，受
    處分人無故拒不接受，因認受處分人有「拒絕酒精濃度測試
    」之違規行為，遂依道路交通管理處罰條例第35條第4項前
    段之規定，當場掣單舉發，並口頭告知受處分人應到案時間
    及處所。原處分機關乃於99年1 月19日，依道路交通管理處
    罰條例第35條第4 項前段（裁決書漏載前段），違反道路交
    通管理事件統一裁罰基準及處理細則第41條、43條、第44條
    、第67條之規定，裁處受處分人罰鍰新臺幣（下同）6萬元
    ，吊銷駕駛執照，及自99年2月19日起3年內不得重新考領駕
    駛執照。有桃園縣政府警察局桃警局交字第DB0000000號舉
    發違反道路交通管理事件通知單、交通部公路總局新竹區監
    理所桃園監理站桃監裁罰字第裁52-DB0000000號裁決書各1
    紙在卷可憑，且受處分人於原審調查中亦不否認其於當日為
    警攔停之前，曾有飲酒並駕駛上開車輛之事實。
  (二)受處分人雖辯稱如吊銷其賴以維生之職業大貨車駕駛執照，
    將使其家中生計陷入困頓云云，惟證人即當日填單舉發本件
    違規之警員江中俊於原審調查時證稱：我當天在桃園市○○
    ○路與寶慶路口執行酒駕勤務，受處分人由大興西路左轉寶
    慶路，左轉後立即在社區停車場出入口停車，我以為他是住
    戶，後來我看到駕駛人下車，我才上前盤查，我看到受處分
    人有喝酒的情況，他滿臉通紅，走路腳步有點晃，我上前要
    求他實施酒測，他說他沒有開車，我們有跟他說如果拒絕酒
    測，最高可以罰六萬元與吊銷駕照三年。我前後重複了三次
    請他酒測，他都拒絕，一直強調他沒有開車等語明確（見原
    審卷99年6月17日訊問筆錄第2頁）。足認證人江中俊就本件
    舉發違規之過程，其證述連續且完整，無何明顯瑕疵或違背
    常情之處；復參以證人江中俊與受處分人間，無讎隙過節，
    且素不相識之情，亦據證人江中俊證述明確，衡情應無設詞
    攀誣，虛構違規事實以陷害受處分人之理，況交通警員製單
    舉發違規行為，本質上係公務員依法執行職務之行為，如有
    枉法構陷或為不實記載之行為，亦須擔負嚴厲之刑事責任，
    是以證人江中俊之上開證詞，堪以採信。又受處分人於原審
    調查時已坦承當天確有飲酒並拒絕受測之事實，陳稱：「我
    當天只是想說不吹就沒有事情，我當初真的不知道有這條罰
    則...。」足認受處分人當時確有飲用酒類後駕駛車輛，經
    值勤員警告知、勸導接受酒測，仍拒絕接受酒測等事實，足
    堪認定。受處分人所辯，顯係事後卸責之詞。原處分機關所
    為裁罰，核無不合，受處分人之異議為無理由，應予駁回等
    語。
二、抗告意旨略以：本人係駕駛自用小客車，應吊銷自用小客車
    駕駛執照，而非吊銷大貨車駕駛執照，若遭吊銷，將使家中
    陷入困頓云云。
三、經查：
  (一)抗告人即受處分人甲○○於上開時、地駕駛林美宗所有車號
    IK-1768號自用小客車，行經桃園縣桃園市○○○路與寶慶
    路口時，經警方攔查，經警告知要求酒測，抗告人無故拒絕
    接受酒測之違規事實為警舉發，有桃園縣政府警察局桃警局
    交字第DB0000000號舉發違反道路交通管理事件通知單1紙在
    卷可稽，亦據證人即當日填單舉發本件違規之警員江中俊證
    述明確，且為抗告人於原審調查時所不爭執，其前開違規行
    為，堪以認定。
  (二)按汽車駕駛人拒絕接受酒精濃度測試之檢定者，處新臺幣 6
    萬元罰鍰，並當場移置保管該車輛及吊銷該駕駛執照。又汽
    車駕駛人，曾依同條例第35條第4項前段之規定吊銷駕駛執
    照者，3年內不得考領駕駛執照，道路交通管理處罰條例第
    35條第4項前段、第67條第2項定有明文。復按，道路交通管
    理處罰條例第68條業於94年12月14日修正，並自95年3月1日
    施行，修正前之道路交通管理處罰條例第68條規定：「汽車
    駕駛人，因違反本條例及道路交通安全規則之規定，受『吊
    扣或』吊銷駕駛執照處分時，『吊扣或』吊銷其持有各級車
    類之駕駛執照。」；而修正後之道路交通管理處罰條例第68
    條則規定：「汽車駕駛人，因違反本條例及道路交通安全規
    則之規定，受吊銷駕駛執照處分時，吊銷其持有各級車類之
    駕駛執照。」，僅將原條文中之「吊扣或」3字刪除，顯見
    立法者真意在於汽車駕駛人因違反道路交通管理處罰條例及
    道路交通安全規則之規定，受「吊銷駕照」處分者，仍維持
    一併吊銷其持有各級車類之駕駛執照。就修正後道路交通管
    理處罰條例第68條之規定觀之，受吊扣駕駛執照處分，不再
    吊扣其持有各級車類之駕駛執照，僅於受吊銷駕駛執照處分
    時，始吊銷其持有各級車類之駕駛執照，而限縮修正前條文
    之適用範圍，即受吊扣駕駛執照處分，不在本條規定適用之
    列，是該條已經考量人民工作、生活及人格自由發展，禁止
    抗告人於3年內考領駕駛執照，亦與該處分所追求之公共利
    益，即用路大眾之用路安全具關聯性，該處分所侵害之工作
    權亦僅限於駕駛車輛部分，其手段與目的間並無大砲與小鳥
    之關係，該條規定並無違反比例、必要、平等原則與自由權
    。基此，抗告人有於上開時間、地點拒絕酒測之違規，本即
    應依道路交通管理處罰條例第35條第4項之規定，受吊銷駕
    駛執照之處分，並依同條例修正後第68條規定，吊銷其持有
    之各級駕駛執照無誤。抗告意旨主張其當時係駕駛自用小客
    車，受吊銷駕駛執照處分時不應一併吊銷各級駕駛執照，顯
    係對於修正後文義有所誤解，應非可採。又吊銷駕駛執照僅
    禁考3年，於該期間屆滿後，抗告人仍可再次透過考試取得
    駕駛執照，尚非完全禁止抗告人據以工作生存之權利。故而
    ，本件抗告人以家中將陷於困頓，請求免予吊銷職業大貨車
    駕駛執照云云，實難認有理由。
四、綜上，抗告人確有於前揭時、地拒絕接受酒精濃度測試之違
    規行為，從而原處分機關依道路交通管理處罰條例第35條第
    4項、第67條第2項規定，裁罰抗告人罰鍰60,000元，並吊銷
    駕駛執照，且3 年內不得重新考領駕駛執照之處分，核無違
    誤，原審認抗告人之聲明異議為無理由，予以駁回，自無不
    合，抗告人提起抗告，指摘原審裁定不當為無理由，應予以
    駁回。
據上論結，應依道路交通案件處理辦法第26條，刑事訴訟法第41
2條，裁定如主文。
中    華    民    國    99    年    9     月    23    日
                  刑事第二十一庭審判長法  官  蔡聰明
                                      法  官  楊力進
                                      法  官  許永煌
以上正本證明與原本無異。
不得再抗告。
                                      書記官  林吟玲
中    華    民    國    99    年    9     月    24    日

司法院資訊處製作；財團法人民間司法改革基金會備份。
